臺灣高雄地方法院民事判決　　　　　　　　96年度訴字第95號
原　　　告　甲○○○
訴訟代理人　蘇明道律師
被　　　告　乙○○
上列當事人間請求損害賠償事件，原告提起刑事附帶民事訴訟（
95年度附民字第294 號），經本院刑事庭移送前來，本院於民國
96年3 月16日言詞辯論終結，判決如下：
    主  文
被告應給付原告新臺幣壹佰貳拾萬元，及自民國九十五年十一月
二十九日起至清償日止，按週年利率百分之五計算之利息。
原告其餘之訴駁回。
訴訟費用由被告負擔百分之四十九，餘由原告負擔。
本判決原告勝訴部分於原告以新臺幣肆拾萬元為被告供擔保後，
得假執行。
原告其餘假執行之聲請駁回。
    事實及理由
一、原告主張：被告與訴外人許婉玲原為夫妻，詎被告於民國95
    年6 月14日12時許，在高雄市鼓山區○○○路953 號11樓之
    2 住處臥室內，因訴外人許婉玲表示欲與之離婚，竟基於殺
    人之犯意，以左手掐住訴外人許婉玲之頸部，致訴外人許婉
    玲因窒息而死亡。原告係訴外人許婉玲之母，因被告不法侵
    害訴外人許婉玲致死，共計受有下列損害：(1)扶養費之損害
    ：原告係50年9 月17日生，平均餘命應有35.42 年，又原告
    除訴外人許婉玲外，尚有一子即訴外人洪國瑋（86年9 月13
    日生），於訴外人洪國瑋成年以前，原告應由訴外人許婉玲
    一人單獨扶養，於訴外人洪國瑋成年以後，應由訴外人許婉
    玲與洪國瑋共同扶養，而原告每年之扶養費以新臺幣（下同
    ）74,000元計算，爰請求被告賠償自95年6 月15日起至106
    年6 月14日止，以每月74,000元計算，自106 年6 月15 日
    起至130 年6 月14日止，以每月37,000元計算之扶養費，共
    計1,272,415 元之扶養費。(2)非財產上之損害賠償：原告係
    訴外人許婉玲之母，突遭喪女之痛，精神蒙受極大打擊，痛
    苦不可言喻，請求非財產上之損害賠償1,200,000 元。爰依
    侵權行為之法律關係，提起本訴。聲明求為判決：被告應給
    付原告2,472,415 元，及自刑事附帶民事訴訟起訴狀繕本送
    達之翌日起至清償日止，按週年利率百分之5 計算之利息，
    並願供擔保請准宣告假執行。
二、被告辯稱：伊並非故意殺害訴外人許婉玲，當時伊有飲酒，
    精神狀況不佳，又與訴外人許婉玲發生爭吵，並不知自己掐
    住訴外人許婉玲之頸部等語。並聲明求為判決：原告之訴駁
    回。
三、兩造不爭執之事實：
  (一)被告與訴外人許婉玲原為夫妻，原告則為訴外人許婉玲之母
    。
  (二)訴外人許婉玲係73年8 月9 日生，於95年6 月14日12時許，
    在上開處所，因窒息而死亡，死亡時年僅21歲。
  (三)被告因前揭行為所涉殺人之犯行，業經本院以95年度重訴字
    第98號刑事案件判處有期徒刑12年。
四、本件爭點：
   (一)被告應否負侵權行為損害賠償責任？
   (二)原告所得請求之項目及金額？
五、法院得心證之理由：
   (一)被告應否負侵權行為損害賠償責任？
     1.原告主張被告與訴外人許婉玲原為夫妻，被告於95年6
       月14日12時許，在高雄市鼓山區○○○路953 號11樓之2
       住處臥室內，因訴外人許婉玲表示欲與之離婚，竟基於
       殺人之故意，以左手掐住訴外人許婉玲之頸部，致訴外
       人許婉玲因窒息而死亡之事實，為被告所否認，而以前
       揭情詞置辯。經查：
       (1)被告於上揭時地，以左手掐住訴外人許婉玲之頸部，
         約半小時之久，致訴外人許婉玲因而死亡之事實，迭
         據被告於員警詢問、檢察官偵查中時自陳在卷，而訴
         外人許婉玲確因頸部被掐住，阻斷腦部血流供應缺氧
         死亡，亦經臺灣高雄地方法院檢察署檢察官會同法務
         部法醫研究所法醫解剖鑑定屬實，有法務部法醫研究
         所法醫研究所（95）醫鑑字第1245號鑑定書影本1 份
         附於臺灣高雄地方法院檢察署95年度偵字第16386 號
         偵查案卷可參。
       (2)按人之頸部屬於人之要害，以手用力掐住，足以致人
         於死，此乃眾所週知之事，亦為被告所應知，乃被告
         於上揭時地，竟以左手掐住訴外人許婉玲頸部，約半
         小時之久，始行罷手，可見被告殺意之堅，其有殺人
         之故意甚明，此參之被告於檢察官訊問時陳稱當初確
         有預見訴外人許婉玲可能因其掐住頸部而死亡，承認
         殺人等語（參見臺灣高雄地方法院檢察署95年度偵字
         第16386 號案卷所附95年6 月15日訊問筆錄），亦可
         明瞭，足認被告應有殺人之故意。且其故意行為，與
         訴外人許婉玲死亡之結果間，具有相當因果關係甚明
         。被告辯稱：並非故意殺害訴外人許婉玲云云，自不
         足採。
       (3)至被告另雖辯稱：當時伊有飲酒，精神狀況不佳，又
         與訴外人許婉玲發生爭吵，並不知自己掐住訴外人許
         婉玲頸部云云。然查，被告上開辯解，核與其於檢察
         官訊問時陳稱：當初確有預見訴外人許婉玲可能因其
         掐住頸部而死亡，承認殺人等語（參見臺灣高雄地方
         法院檢察署95年度偵字第16386 號案卷所附95年6 月
         15日訊問筆錄），已有不符，且被告於員警詢問及檢
         察官訊問時，對於上揭時地如何掐住訴外人許婉玲之
         頸部、事後如何試圖以燒炭方式自殺不成及其自首之
         經過，均能記憶清晰而明確陳述，顯見被告於前揭時
         地為前揭行為之際，縱有酒醉，精神狀況不佳等情，
         亦仍應有識別能力，並無不知其掐住訴外人許婉玲頸
         部之可能。被告上開辯解，自不足採。
       (4)另被告因前揭行為涉犯殺人之犯行，經本院刑事庭於
         95年12月6 日以95年度重訴字第98號刑事判決審理結
         果，亦認被告有殺人之犯行，因而判處被告有期徒刑
         12年，已經本院依職權調取上開刑事案卷核閱屬實，
         並有本院上開刑事判決1 份在卷可按。
       (5)綜上所陳，被告上開辯解，均不足採。原告前揭部分
         之主張，應堪信為真正。
     3.按因故意或過失，不法侵害他人之權利者，負損害賠償
       責任；被害人對於第三人負有法定扶養義務者，加害人
       對於第三人亦應負損害賠償責任；不法侵害他人致死者
       ，被害人之父、母、子、女及配偶，雖非財產上之損害
       ，亦得請求賠償相當之金額，民法第184 條第1 項前段
       、第192 條第2 項、第194 條分別定有明文。查被告於
       上揭時地故意殺害訴外人許婉玲，乃故意不法侵害訴外
       人許婉玲之生命權，致訴外人許婉玲致死，且原告係訴
       外人許婉玲之母，訴外人許婉玲對其負有法定扶養義務
       ，為兩造所不爭執，揆諸前揭規定，原告本於侵權行為
       之法律關係，請求被告負損害賠償責任，洵屬有據。
   (二)原告所得請求之項目及金額？
     1.扶養費部分：按受扶養權利者，以不能維持生活而無謀
       生能力者為限。前項無謀生能力之限制，於直系血親尊
       親屬，不適用之，民法第1117條定有明文。所謂不能維
       持生活，係指無財產足以維持生活而言。且按，當事人
       主張有利於己之事實者，就其事實有舉證之責任，當事
       人請求賠償扶養費，自應由就其主張不能維持生活有受
       扶養權利之事實，負舉證責任（最高法院84年度臺上字
       第291 號判決意旨參照）。查原告係50年9 月17日生，
       於訴外人許婉玲死亡時，時年44歲，有戶籍謄本1 份在
       卷可按，又原告現以臨時工為業，每日薪資800 元，業
       據其自陳在卷，其於93、94年間分別有利息所得2,171
       元及2,397 元，薪資所得269,871 元及199,500 元，名
       下並坐落臺南縣學甲鎮之土地2 筆、建物1 棟，以土地
       之公告現值及建物之課稅現值計算，已達1,137,750 元
       ，復有稅務電子子閘門財產所得調件明細表1 份在卷可
       按，衡諸其現有財產及維持生活所必要之生活費用，尚
       難謂其現在或年滿60歲以後，已達不能維持生活之程度
       ，而原告復未能舉證證明其現在或年滿60歲以後，確有
       不能維持生活而有受扶養之權利，原告請求被告賠償因
       訴外人許婉玲死亡所受扶養費用之損害，即屬無據。
     2.非財產上之損害：查原告係訴外人許婉玲之母，因其至
       親即訴外人許婉玲年僅21歲，即因遭被告殺害而死亡，
       精神上遭受重大痛苦，乃屬必然。又查，原告係國民中
       學畢業，以臨時工為業，每日薪資約800 元，名下有坐
       落臺南縣學甲鎮之土地2 筆、建物1 棟，被告為國民中
       學肄業，於前揭侵權行為事件發生前，以水電工為業，
       每月薪資約30,000元，名下並無不動產，分別業據兩造
       陳述在卷，並有稅務電子閘門財產所得調件明細表各1
       份在卷可按。本院審酌原告因至親即訴外人許婉玲年僅
       21歲，即遭被告殺害而死亡，精神上遭受重大痛苦、兩
       造之身分、地位、經濟能力等一切狀況，認原告請求非
       財產之損害1,200,000 元，應屬適當。
     3.從而，原告所得請求之損害賠償金額為1.200,000 元（
       計算式：0 元＋1,200,000 元＝1,200,000 元）。
六、按給付無確定期限者，債務人於債權人得請求給付時，經其
    催告而未為給付，自受催告時起，負遲延責任。其經債權人
    起訴而送達訴狀，或依督促程序送達支付命令，或為其他相
    類之行為者，與催告有同一之效力。遲延之債務，以支付金
    錢為標的者，債權人得請求依法定利率計算之遲延利息；應
    付利息之債務，其利率未經約定，亦無法律可據者，週年利
    率為百分之5 ，民法第229 條第2 項、第233 條第1 項前段
    及第203 條分別定有明文。查本件被告對於原告應為之前開
    損害賠償之給付，雖無確定期限，惟被告既經原告提起刑事
    附帶民事訴訟而送達刑事附帶民事起訴狀，依民法第229 條
    第2 項之規定，自應自刑事附帶民事起訴狀繕本送達之翌日
    即95年11月29日起，負遲延責任。
七、綜上所述，原告本於侵權行為之法律關係，請求被告給付
    1,200,000 元，及自95年11月29日起至清償日止，按週年利
    率百分之5 計算之法定遲延利息，為有理由，應予准許，逾
    此部分之請求，為無理由，不應准許。
八、原告陳明願供擔保請准宣告假執行，經核原告勝訴部分，並
    無不合，爰酌定相當擔保金額准許之；至原告敗訴部分，其
    假執行之聲請，已失所附麗，應予駁回。
九、本件事證已臻明確，兩造其餘攻擊防禦方法，經核與本件判
    決之結果不生影響，爰不一一論述，敘此敘明。
十、據上論結，原告之訴為一部有理由，一部無理由，依民事訴
    訟法第79條、第390 條第2 項，判決如主文。
中　　華　　民　　國　　96　　年　　3 　　月　　30　　日
                  民事第三庭  法　官　伍逸康
正本係照原本作成。
如不服本判決，應於送達後20日內，向本院提出上訴狀並表明上
訴理由，如於本判決宣告後送達前提起上訴者，應於判決送達後
10日內補提上訴理由書（須附繕本）。
中　　華　　民　　國　　96　　年　　3 　　月　　30　　日
                              書記官  林雯琪
